【裁判字號】    97,交聲,3590
【裁判日期】    980204
【裁判案由】    聲明異議
【裁判全文】
臺灣臺中地方法院交通事件裁定        97年度交聲字第3590號
原處分機關  交通部公路總局臺中區監理所臺中市監理站
受處分人    甲○○
上列受處分人因違反道路交通管理處罰條例案件，對於交通部公
路總局臺中市監理站民國九十七年十二月十六日所為之裁決（裁
監稽違字第裁六一─ＧＥ0000000號裁決書），聲明異議
，本院裁定如下：
    主    文
異議駁回。
    理    由
一、原處分機關略以：本件受處分人甲○○，於民國九十七年十
    二月七日凌晨一時許，駕駛車號為二Ｖ─九六三九號自用小
    客車，行經臺中市○區○○路與旱溪西路口處時，因酒後駕
    車為警攔檢查獲，當場向警方表示拒絕酒測，經臺中市警察
    局第三分局員警，依違反道路交通管理處罰條例第三十五條
    第四項之規定，製發道路交通管理事件通知單，受處分人於
    到案日期前提出申訴，經向原舉發單位查明違規屬實，依道
    路交通管理處罰條例第三十五條第四項規定，以裁監稽違字
    第裁六一─ＧＥ0000000號裁決書，裁處罰鍰新臺幣
    （下同）六萬元，吊銷汽車駕駛執照，三年內禁考，逾期則
    依裁決書處罰，於法並無不合等語。
二、受處分人甲○○異議理由則以：本人持有聯結車駕駛執照，
    靠這張駕照謀生，十二月七日當晚駕駛自用小客車，因疲勞
    把車停在路口停車格內，經員警盤查問有沒有喝酒，我說喝
    了一點點，結果就被帶回三分局酒測，當時規勸我不要測即
    （拒測）可罰比較少的錢，又可以辦理分期，那我又問這樣
    的話對我的駕照是否有影響，員警說應該不會，但熟不知（
    拒測）是要吊銷駕照三年，是隔天問監理單位才知道事情的
    嚴重性，當晚員警開完紅單就叫我拿著紅單拍照，並錄音，
    我根本不知道權利與告知是什麼，沒有了職業聯結車駕照，
    全家生活即陷入困境，當時是開自小客車，與聯結車毫無關
    係，特此聲明異議云云。
三、按「汽車駕駛人拒絕接受第一項測試之檢定者，處六萬元罰
    鍰，並當場移置保管該汽車及吊銷該駕駛執照；如肇事致人
    重傷或死亡者，吊銷該駕駛執照，並不得再考領」、「汽車
    駕駛人，曾依第三十五條第三項前段、第四項前段規定吊銷
    駕駛執照者，三年內不得考領駕駛執照」；「汽車駕駛人，
    因違反本條例及道路交通安全規則之規定，受吊銷駕駛執照
    處分時，吊銷其持有各級車類之駕駛執照」，道路交通管理
    處罰條例第三十五條第四項、第六十七條第二項、第六十八
    條分別定有明文。上開規定之立法理由，旨在規範嚴重危害
    交通安全之行為，便利測試檢定作業之及時順利實施，取得
    客觀正確之判測結果，進而防免可能產生之交通事故，是汽
    車駕駛人遇有警員測試檢定，即應配合受檢，不得以任何理
    由拒絕或拖延，否則即屬違反上開規定應受裁罰甚明。次按
    修正前道路交通管理處罰條例第六十八條規定：「汽車駕駛
    人，因違反本條例及道路交通安全規則之規定，受吊扣或吊
    銷駕駛執照處分時，吊扣或吊銷其持有各級車類之駕駛執照
    」，嗣該條文於九十四年十二月十四日修正公布，並自九十
    五年三月一日施行，該條文修正理由略以：「原條文將違法
    或違規駕駛人所持有各級車類之駕駛執照一併吊扣或吊銷，
    失之過酷，影響人民工作及生活甚鉅，爰修正之」等語，故
    修正條文係將道路交通管理處罰條例第六十八條原有條文中
    之「吊扣或」三字刪除。參照上開立法理由及立法經過，依
    修正後之條文規定可知，因違反道路交通管理處罰條例及道
    路交通安全規則之規定受吊銷駕照處分者，仍維持吊銷其持
    有各級車類之駕駛執照。而前揭道路交通管理處罰條例第三
    十五條第四項之所以規定「拒絕酒精濃度測試檢定」除應課
    予罰鍰六萬元外，並應當場移置保管該汽車及吊銷該駕駛執
    照，較諸同條第一項規定飲酒駕車之處罰：「汽車駕駛人，
    駕駛汽車經測試檢定有酒精濃度超過規定標準者，處新臺幣
    一萬五千元以上六萬元以下罰鍰，並當場移置保管該汽車及
    吊扣其駕駛執照一年」，更為嚴厲，目的在於不使拒絕酒精
    濃度測試檢定之駕駛人反而獲得寬典，否則無異鼓勵駕駛人
    拒絕接受測試。
四、經查：本件受處分人甲○○，於上開時、地，駕駛車號二Ｖ
    ─九六三九號自用小客車，因「汽車駕駛人拒絕接受第三十
    五條第一項各款測試之檢定」違規，為臺中市警察局第三分
    局員警依法舉發等情，有原舉發機關舉發違反道路交通管理
    事件通知單、受處分人簽名按指紋之拒測酒精濃度測定單、
    現場舉發照片、該車移置保管照片及拒測錄影光碟等在卷可
    稽。雖受處分人聲明異議請求僅吊銷自用小客車駕駛執照，
    不予吊銷職業聯結車駕駛執照，惟行政機關對違反道路交通
    管理處罰條例之違規行為所作成之行政罰，均須依據道路交
    通管理處罰條例及違反道路交通管理事件統一裁罰基準表之
    規定，立法者並無賦予行政機關得依情節輕重而自行為行政
    裁量之權限，受處分人此部分請求，於法不合，自無從准許
    。且汽車駕駛人因違反本條例及道路交通安全規則之規定，
    受吊銷駕駛執照處分時，吊銷其持有各級車類之駕駛執照之
    規定，此乃裁罰性之不利處分，考其立法目的係為達嚇阻酒
    後駕車之不法行為，保障用路權人之生命、身體安全，具有
    維護公共秩序以達行政目的之作用。況受處分人於九十一年
    七月二十九日業因交通違規，經「吊銷」駕駛執照三年，又
    於九十四年十一月十一日因「酒駕」違規遭「吊扣」駕照一
    年，於九十四年八月十日取得職業聯結車之駕駛執照，此有
    監理機關提供之汽車駕照基本資料、吊扣銷歷史情況等在卷
    可憑，依其考照及多次交通違規遭吊扣、吊銷駕照之經驗，
    自應明瞭知悉酒醉駕車及拒絕酒測之區別。再者，經本院勘
    驗警員乙○○提供警方於九十七年十二月七日，因酒後駕車
    取締開單告發，名稱為甲○○酒後駕車（拒絕酒駕）錄影之
    光碟片（長度為二十一分九秒）內容：受處分人經警員引導
    坐於座位上，警員站立其前告知：「‧‧‧你聽懂我的意思
    嘛，看你要選哪一種對你比較好」、「有喝就不能開車，要
    留置調查」、「車要貼條封起來」、「兩條跑道」、「這樣
    你聽懂嗎？」、「聽懂哦‧‧‧」，受處分人最後一直喝水
    等情，有該偵訊光碟在卷可稽。由該光碟內容得知，受處分
    人已受該員警告知其權利，且亦無受處分人有警員所稱：「
    規勸我不要測即（拒測）可罰比較少的錢，又可以辦理分期
    ，那我又問這樣的話對我的駕照是否有影響，員警說應該不
    會」之情。且本件製作舉發單之員警乙○○於本院九十八年
    一月十六日訊問時，亦以證人身分結證稱：「（當時舉發本
    件的過程中，有無告訴受處分人說拒測的罰則比較輕？）我
    只有告訴受處分人有關於他的權利告知。我並沒有告訴受處
    分人說拒測的罰則比較輕。而且有關於影響駕照的事情是監
    理站的職權。當時受處分人說他喝高梁，喝的很醉，有關當
    時現場詳細的情形因為已經事隔很久了，我記不清楚了。當
    時我執勤的過程有登載在工作紀錄簿上」等語，有本院訊問
    筆錄在卷可佐。證人乙○○於本院訊問時亦證稱並無受處分
    人所指規勸拒測之情事。是受處分人雖係駕駛自用小客車因
    拒絕酒測而遭取締，然如前揭法條之說明及立法意旨所示，
    其既係吊銷其持有各級車類之駕駛執照，自得吊銷其持有之
    職業聯結車駕駛執照，受處分人辯稱其當時係駕駛自用小客
    車，認不得吊銷其職業聯結車駕駛執照云云，洵無法律上之
    依據，其所辯委無可採。
五、綜上所述，本件受處分人確有「汽車駕駛人拒絕接受第三十
    五條第一項各款之檢定（酒後駕車拒絕酒測）」之違規事實
    ，堪以認定。從而，原處分機關依道路交通管理處罰條例第
    三十五條第四項、第六十七條第二項、第六十八條規定，吊
    銷其持有各級車類之駕駛執照，三年內禁考，核無不合。本
    件異議為無理由，應予駁回。至於原處分裁處罰鍰部分，業
    據受處分人繳納完畢，且未據其聲明異議，自非本院所應審
    究，併予敘明。
六、據上論斷，應依道路交通管理處罰條例第八十七條第二項，
    道路交通案件處理辦法第十九條規定，裁定如主文。
中    華    民    國    98    年    2     月    4     日
                  交通法庭  法  官  張清洲
以上正本證明與原本無異。
如不服本裁定，應於送達後五日內，向本院提出抗告狀。
                            書記官  詹東益
中    華    民    國    98    年    2     月    4     日


司法院資訊處製作；財團法人民間司法改革基金會備份。
